【裁判字號】    98,訴,3877
【裁判日期】    981130
【裁判案由】    毒品危害防制條例
【裁判全文】
臺灣板橋地方法院刑事判決              98年度訴字第3877號
公  訴  人  臺灣板橋地方法院檢察署檢察官
被      告  甲○○
                    （現於臺灣臺北監獄臺北分監執行中）
上列被告因違反毒品危害防制條例案件，經檢察官提起公訴（九
十八年度毒偵字第七六七一號），本院合議庭裁定由受命法官獨
任行簡式審判程序，並判決如下：
    主  文
甲○○施用第一級毒品，累犯，處有期徒刑拾月。
    事  實
一、甲○○前於民國八十八年間因施用毒品案件，經本院以八十
    八年度毒聲字第六九六五號、八十九年度毒聲字第一三五二
    號兩度裁定送觀察、勒戒，均因無繼續施用毒品傾向，而於
    八十八年十一月二十六日、八十九年三月八日釋放，並經檢
    察官分別以八十八年度毒偵字第二三三九號、八十九年度毒
    偵字第四二五六、三三０九、二一八四號為不起訴處分確定
    ；再於前揭觀察勒戒執行完畢後五年內，再因施用毒品案件
    ，經本院以九十一年度毒聲字第三三五六號裁定令入戒治處
    所施以強制戒治，並經本院以九十二年度毒聲字第八六八號
    裁定停止戒治，所餘戒治期間付保護管束，於九十二年十月
    二十日執行完畢；刑責部分並經本院以九十二年度訴字第一
    ０四號判處有期徒刑七月確定（第一案）；又於九十二年間
    因施用毒品案件，經本院以九十三年度訴字第一三九號判處
    有期徒刑七月確定（第二案）；上開二案件經接續執行，於
    九十三年十二月五日縮刑期滿執行完畢（於本案構成累犯）
    ，猶不知悔改。其明知毒品危害防制條例業經總統於八十七
    年五月二十日以華總（一）字第八七○○○九九八六○號令
    修正公布，於同年五月二十二日生效，依該條例第二條第二
    項第一款、第二款之規定，將海洛英列為第一級毒品管理，
    甲基安非他命列為第二級毒品管理，均不得非法持有及施用
    ；並於九十二年六月六日再經立法院修正通過，於同年七月
    九日經總統令公布修正全文，於九十三年一月九日施行生效
    ，仍為相同之規定。詎甲○○竟基於施用第一級毒品海洛因
    、第二級毒品甲基安非他命之犯意，於九十八年八月五日上
    午八時許（起訴書略載為九十八年八月五日下午十時在警局
    採尿送驗前二十六小時、九十六小時內某時），在臺北縣三
    峽鎮三峽大橋河堤旁，將毒品海洛英、甲基安非他命混合後
    以開水稀釋，再利用針筒注射之方式，同時非法施用第一級
    毒品海洛因、第二級毒品甲基安非他命一次。嗣於九十八年
    八月五日下午十時許，因另案為警緝獲，經警採集其尿液送
    驗，結果呈鴉片類與安非他命類陽性反應，始查悉上情。
二、案經桃園縣政府警察局八德分局報由臺灣桃園地方法院檢察
    署呈請臺灣高等法院檢察署檢察長令轉臺灣板橋地方法院檢
    察署檢察官偵查起訴，甲○○於本院準備期日中就被訴事實
    為有罪陳述，經合議庭裁定由受命法官獨任行簡式審判程序
    。
    理  由
一、訊據被告甲○○對於上揭時地，同時施用第一級毒品海洛因
    、第二級毒品甲基安非他命之犯罪事實，於本院審理中坦承
    不諱；被告之尿液經送鑑定，亦呈海洛因代謝物嗎啡、甲基
    安非他命陽性反應，有臺灣檢驗科技股份有限公司九十八年
    八月二十日第ＵＺ000000000號（檢體編號Ｋ９８
    ０１９號）濫用藥物尿液檢驗報告書及尿液代號對照表各一
    紙在卷可稽（偵卷第十二、十四頁）。是被告於上開時地有
    施用毒品海洛因、甲基安非他命不利於己之自白，核與事實
    相符，堪予採信。
二、按九十二年七月九日新修正並於九十三年一月九日施行之毒
    品危害防制條例刪除「二犯」及「三犯」之規定，一改修法
    前繁雜之處遇程序，僅將施用毒品者簡化區分為「初犯」「
    再犯」，並認施用毒品者係屬病患性犯人，以觀察、勒戒戒
    除其身癮，並以強制戒治去除其心癮。經觀察、勒戒或強制
    戒治執行完畢釋放後，若係五年後再犯該條例第十條施用毒
    品罪者，與同條例第二十條第一項、第二項關於「初犯」之
    處理方式相同，檢察官應先聲請法院裁定令被告入勒戒處所
    觀察、勒戒，並視有無繼續施用毒品傾向，決定應予釋放、
    為不起訴之處分，或應聲請法院裁定令入勒戒處所強制戒治
    ；若係五年內「再犯」同條例第十條施用毒品罪者，依同條
    例第二十三條第二項規定，檢察官則應依法追訴。觀諸該條
    例第二十條第三項之修正理由：「觀察、勒戒或強制戒治五
    年後再犯者，顯見前所實施之觀察、勒戒或強制戒治已足以
    遮斷其施用毒品之癮，為期自新及協助其戒除毒癮，對此五
    年後再犯者，爰明定仍適用初犯之規定，先經觀察、勒戒、
    強制戒治之程序。」及同條例第二十三條第二項之修正理由
    ：「為配合簡化施用毒品犯之刑事處遇程序，並鑑於經觀察
    、勒戒或強制戒治執行完畢釋放後五年內再犯者，其再犯率
    甚高，原據以實施之觀察、勒戒及強制戒治既已無法收其實
    效，自應施以刑事處遇。」顯然如施用毒品者係前經觀察、
    勒戒或強制戒治等治療程序執行完畢五年後，始再施用毒品
    之「初犯」，因前所執行之觀察、勒戒或強制戒治已足收戒
    除毒癮之效，自應重新執行觀察、勒戒或強制戒治等治療程
    序，並於治療程序執行完畢後，由檢察官為不起訴處分，毋
    庸對之追訴處罰；反之，在「再犯」之情形，因其先前所為
    治療程序顯未能收戒斷毒癮之效，且考量施用毒品者之再犯
    率偏高，乃簡化其刑事處遇程序，而逕予追訴處罰，不再施
    以治療程序。參酌上開立法理由，修正毒品危害防制條例就
    施用毒品者，祇於「初犯」及「五年後再犯」二種情形，有
    其追訴條件之限制，即須於初犯經觀察、勒戒或強制戒治釋
    放後，「五年內均無施用毒品之行為」，始能認其前所實施
    之觀察、勒戒或強制戒治已足遮斷毒癮，而得於五年後再犯
    時，再予適用初犯之規定，重行觀察、勒戒等程序。倘五年
    內已經再犯，被依法追訴處罰，縱其第三次（或第三次以上
    ）施用毒品之時間在初犯釋放五年以後，即與「五年後再犯
    」之情形有別，且因已於「五年內再犯」，顯見其再犯率甚
    高，原實施觀察、勒戒或強制戒治，已無法收其實效，而無
    五年戒斷期之存在，自無再經觀察、勒戒及強制戒治之必要
    ，應由檢察官逕行起訴，始符新法修正之本旨。經查，本案
    被告於八十八年間因施用毒品案件，經兩度觀察、勒戒，均
    因無繼續施用毒品傾向，而經檢察官為不起訴處分，又因三
    犯為強制戒治，於九十二年十月二十日執行完畢；復於五年
    內因施用毒品為法院論罪科刑，足認被告經上開觀察、勒戒
    之執行後，未足以遮斷其施用毒品之癮，自與前揭條例第二
    十條第三項之規定僅得適用於「再犯」之情形不合（此有最
    高法院九十五年度台非字第五九號判決可參），故本件公訴
    人逕向本院提起追訴，於法要無不合。綜上，本案事證明確
    ，被告施用毒品之犯行堪以認定，應依法論科。
三、核被告所為，係犯毒品危害防制條例第十條第一項之施用第
    一級毒品海洛因罪，及同條第二項之施用第二級毒品甲基安
    非他命罪。其施用第一級毒品海洛因前持有海洛英，施用第
    二級毒品甲基安非他命前持有甲基安非他命之低度行為，均
    應為施用海洛因、甲基安非他命之高度行為所吸收，不另論
    罪。被告以一施用行為同時施用毒品海洛因、甲基安非他命
    ，所犯係一行為觸犯二罪名之想像競合犯，應依刑法第五十
    五條之規定從一重論以毒品危害防制條例第十條第一項之施
    用第一級毒品海洛因罪。公訴人認被告係分別施用毒品海洛
    因、甲基安非他命，所犯二罪應分論併罰，尚有誤會。又被
    告有事實欄所述之前科，於九十三年十二月五日縮短刑期執
    行完畢，有臺灣高等法院被告全國刑案紀錄表可憑，其於有
    期徒刑之執行完畢後五年內，故意再犯本件有期徒刑以上之
    刑之案件，為累犯，應依刑法第四十七條第一項之規定加重
    其刑。爰審酌被告犯罪之動機、目的、手段，有多次施用毒
    品之紀錄，歷經觀察勒戒、強制戒治、科刑之執行，仍無法
    戒絕惡習，顯見其自制力薄弱，同時施用毒品海洛因、安非
    他命，犯罪所生之危害，惟僅施用一次，犯罪後坦承犯行，
    態度尚稱良好等一切情狀，量處如主文所示之刑，以資儆懲
    。
據上論斷，應依刑事訴訟法第二百七十三條之一第一項、第二百
九十九條第一項前段，毒品危害防制條例第十條第一項、第二項
，刑法第十一條前段、第五十五條、第四十七條第一項，判決如
主文。
本案經檢察官姜麗香到庭執行職務。
中    華    民    國    98    年    11    月    30    日
                        刑事第五庭  法  官  鄭水銓
以上正本證明與原本無異。
如不服本判決，應於收受送達後十日內向本院提出上訴書狀，其
未敘述上訴之理由者並得於提起上訴後十日內向本院補提理由書
（均須按他造當事人之人數附繕本）。
                                    書記官  許清秋
中    華    民    國    98    年    12    月    3     日
附錄本案論罪科刑法條全文：
毒品危害防制條例第十條：
施用第一級毒品者，處六月以上五年以下有期徒刑。
施用第二級毒品者，處三年以下有期徒刑。


司法院資訊處製作；財團法人民間司法改革基金會備份。
